臺灣高雄地方法院民事裁定
108年度消債更字第467號
聲  請  人  吳梓合（原名：吳味雅、黃吳味雅）
0000000000000000

0000000000000000

0000000000000000

上列當事人因消費者債務清理事件聲請更生，本院裁定如下：
    主  文
聲請人吳梓合自中華民國一○九年七月十四日下午四時起開始更
生程序。
命司法事務官進行本件更生程序。
    理  由
一、按債務人不能清償債務或有不能清償之虞者，得依本條例所
    定更生或清算程序，清理其債務；債務人無擔保或無優先權
    之本金及利息債務總額未逾新臺幣（下同）12,000,000元者
    ，於法院裁定開始清算程序或宣告破產前，得向法院聲請更
    生；法院開始更生程序之裁定，應載明其年、月、日、時，
    並即時發生效力；法院開始更生或清算程序後，得命司法事
    務官進行更生或清算程序，必要時得選任律師、會計師或其
    他適當之自然人或法人1人為監督人或管理人，消費者債務
    清理條例（下稱消債條例）第3條、第16條第1項、第42條第
    1項、第45條第1項分別定有明文。
二、聲請意旨略以：伊有不能清償債務情事，前依消債條例規定
    ，向國泰世華銀行聲請前置協商，惟協商不成立。伊又未經
    法院裁定開始清算程序或宣告破產，爰聲請更生等語。
三、經查：
　㈠聲請人前向國泰世華銀行聲請前置協商，於民國108年10月18
    日協商不成立，嗣於108年12月23日具狀向本院聲請更生等
    情，有前置協商不成立通知書（卷第13頁）、國泰世華銀行
    陳報狀（卷第64至94頁）附卷可稽，堪信為真實。
  ㈡聲請人於106年度至108年度申報所得各為0元、18,738元、63
    9,095元，名下無財產，有安聯人壽保單解約金17,475元、
    台灣人壽保單解約金5,087元（含附約未到期保費），至三
    商美邦人壽部分，聲請人非保戶；又聲請人自陳106年1月11
    日至107年12月因二姐夫肺腺癌住院，受二姐之託在家負責
    照顧父親之生活起居，由二姐夫妻每月給付聲請人6,000元
    ，並幫忙支付聲請人之工會勞健保費用，及於107年12月13
    日代償聲請人於台新銀行欠款110,000元，嗣聲請人自107年
    12月3日起於有限責任高雄市麗眾照顧服務勞動合作社擔任
    居家服務員，108年1月至12月平均每月實領收入約53,866元
    【計算式：（21,650＋13,382＋24,575＋42,805＋53,840＋77,16
    0＋64,031＋80,747＋59,020＋65,210＋70,850＋73,127）÷12＝53,
    866】，現未領取任何補助，成年子女亦未給付扶養費等情
    ，有財政部高雄國稅局106年至107年綜合所得稅各類所得資
    料清單及財產歸屬資料清單（卷第14至16頁）、108年度稅
    務電子閘門財產所得調件明細表（卷第201頁）、財產及收
    入狀況說明書（卷第3至4頁）、債權人清冊（卷第56至58頁
    ）、戶籍謄本（卷第38頁）、勞工保險被保險人投保資料表
    （卷第17至18頁）、個人商業保險查詢結果表（卷第63頁）
    、財團法人金融聯合徵信中心前置協商專用債權人清冊（卷
    第8至10頁）、信用報告（卷第11至12頁）、社會補助查詢
    表（卷第151至157頁）、勞動部勞工保險局函（卷第160頁
    ）、勞動部勞動力發展署高屏澎東分署函（卷第123頁）、
    高雄市政府都市發展局函（卷第177頁）、有限責任高雄市
    麗眾照顧服務勞動合作社函（卷第98至105頁）、在職證明
    書（卷第40頁）、薪資明細表（卷第41頁）、存簿（卷第53
    至54頁）、切結書（卷第119頁、第174頁）、台新銀行信用
    卡繳款單（卷第175頁）、安聯人壽保險股份有限公司函（
    卷第124頁）、台灣人壽保險股份有限公司函（卷第125頁）
    、三商美邦人壽保險股份有限公司函（卷第126頁）等附卷
    可證。經考量聲請人上述工作、收入情況，爰以聲請人於10
    8年平均每月實領收入53,866元評估其償債能力。
　㈢關於聲請人必要生活費用部分，聲請人雖主張每月支出20,00
    0元（包含每月房屋租金5,000元）乙情，並提出租賃契約書
    （卷第19至21頁）、租金繳付切結書（卷第59頁）為憑。惟
    按債務人必要生活費用，以最近1年衛生福利部或直轄市政
    府所公告當地區每人每月最低生活費1.2倍定之，消債條例
    第64條之2第1項定有明文。本院參酌衛福部社會司所公告10
    9年度高雄市最低生活費為13,099元，又該最低生活費用之
    標準，係照當地最近1年平均每人消費支出60％訂定，依其基
    準之家庭收支調查報告調查表格式所示有關經常性支出之調
    查項目，包括利息支出、食品、衣著、房租及水費、電費、
    醫療保健、交通、娛樂、教育等，已涵蓋聲請人所陳報之支
    出項目。是本院認聲請人必要生活費用以最低生活費之1.2
    倍即15,719元計算已足，逾此範圍難認必要。
　㈣關於聲請人扶養支出部分，聲請人稱單獨扶養父親吳政吉，
    每月支出扶養費4,000元。經查，吳政吉係27年生，罹攝護
    腺惡性腫瘤、其他特定糖尿病，未伴有併發症、其他腦動脈
    阻塞及狹窄，歸類於他處其他疾病所致之失智症，未伴有行
    為障礙、本態性高血壓、混合型高血脂症、關節病變，現接
    受藥物控制，對生活影響程度不大，惟因高齡，行動不便併
    有失智現象，大部分日常活動需仰賴他人照顧，其於106年
    度至108年度均無申報所得，名下無財產，前於87年11月領
    取537,600元失能給付，另原每月領取身障補助4,872元，10
    9年1月起調整為每月領取5,065元等情，此有戶籍謄本（卷
    第37頁）、所得資料清單及財產歸屬資料清單（卷第42至44
    頁）、108年度稅務電子閘門財產所得調件明細表（卷第198
    頁）、存簿（卷第47至49頁）、社會補助查詢表（卷第161
    至165頁）、全民健保重大傷病核定審查通知書（卷第45頁
    ）、身障證明（卷第118頁）、高雄長庚醫院診斷證明書（
    卷第117頁）、高雄長庚紀念醫院函（卷第176頁）、勞工保
    險被保險人投保資料表（卷第39頁）、勞動部勞工保險局函
    （卷第160頁）附卷可考。以吳政吉上述財產、收入、健康
    狀況，尚不足以維持生活，有受聲請人扶養之權利。聲請人
    雖主張其胞姐吳怡靜、吳味玲均無業，現由吳味玲在家照顧
    父親，胞弟吳晉豪則罹下齒齦惡性腫瘤而無業，胞妹吳佳靜
    自小被收養，於幾年前終止收養後甚少聯繫，而均由聲請人
    負擔父親之扶養費云云。然查，吳怡靜於106年度至108年度
    無申報所得，名下有1988年出廠車輛1部，未投保勞保；吳
    味玲於106年度至108年度申報所得各為373,515元、262,668
    元、148,378元，名下有房屋、土地各1筆，現值共3,245,28
    0元，前於109年2月26日自勞保退保；吳晉豪於106年度申報
    所得為134,350元，107年度至108年度均無申報所得，名下
    有1997年出廠車輛1部，前於108年5月20日自勞保退保，曾
    罹下齒齦惡性腫瘤，現病況穩定無復發，無專人看護需求，
    惟疾病可能造成伊進食困難；吳佳靜於106年度至107年度均
    無申報所得，108年度申報所得為8,355元，名下有2005年出
    廠車輛1部，前於109年2月22日自勞保退保，此有稅務電子
    閘門財產所得調件明細表（卷134至135頁、第178至180頁、
    第182至193頁、第200頁、第203至205頁）、勞工保險投保
    資料（卷第136頁、第181頁、第194頁、第206至207頁）、
    高雄長庚醫院診斷證明書（卷第122頁）、高雄長庚紀念醫
    院函（卷第176頁）、身障證明（卷第55頁）在卷可證。考
    量聲請人胞姐吳怡靜、吳味玲、胞弟吳晉豪、胞妹吳佳靜收
    入較聲請人低，爰減輕4人扶養義務各為百分之10，聲請人
    負擔百分之60。至吳政吉所需扶養程度，按受扶養者之必要
    生活費用，準用第一項規定計算基準數額，並依債務人依法
    應負擔扶養義務之比例認定之，消債條例第64條之2第2項亦
    有明定。衡諸吳政吉行動不便有失智現象，且年事已高，確
    有持續就醫之必要，再參酌吳政吉雖於吳味玲所有房屋居住
    ，無房租費用支出，惟其因病需陸續支出之醫療費數額，是
    聲請人及其餘4名扶養義務人負擔吳政吉每月生活必要支出
    ，以109年度高雄市每人每月之最低生活費13,099元之1.2倍
    15,719元計算，扣除每月領取之身障補助，由聲請人負擔百
    分之60【計算式：（15,719－5,065）×0.6＝6,392】。聲請人
    僅主張每月支出父親扶養費4,000元，尚屬合理，堪予採認
    。
  ㈤承上，聲請人目前每月收入約53,866元，扣除個人必要支出1
    5,719元、父親扶養費4,000元後，剩餘34,147元。聲請人目
    前負債總額為3,773,420元（卷第56至58頁債權人清冊、第9
    5至97頁臺灣銀行陳報狀），扣除安聯人壽、臺灣人壽保單
    解約金共計22,562元後，以每月所餘逐年清償，至少須約9
    年【計算式：（3,773,420－22,562）÷34,147÷12≒9】始能清
    償完畢，應認其已不能清償債務。此外，聲請人無擔保或無
    優先權之債務總額未逾1,200萬元，且無消債條例第6條第3
    項、第8條或第46條各款所定駁回更生聲請之事由存在。則
    聲請人聲請更生為有理由，應予准許，爰命司法事務官進行
    本件更生程序。
四、依消債條例第11條第1 項、第45條第1 項、第16條第1 項，
    裁定如主文。
中　　華　　民　　國　 109　　年　　7 　　月　　14　　日
              　　民事庭　　  法　官　陳宛榆
以上正本係照原本作成。
本裁定不得抗告。
中　　華　　民　　國　 109　　年　　7 　　月　　14　　日
  　                          書記官　何福添